【裁判字號】    98,上訴,3695
【裁判日期】    980916
【裁判案由】    毒品危害防制條例
【裁判全文】
臺灣高等法院刑事判決                98年度上訴字第3695號
上  訴  人
即  被  告  甲○○
上列上訴人即被告因違反毒品危害防制條例案件，不服臺灣基隆
地方法院98年度訴字第703號，中華民國98年7月31日第一審判決
（起訴案號：臺灣基隆地方法院檢察署98年度毒偵字第1118號）
，提起上訴，本院判決如下：
    主  文
上訴駁回。
    理  由
一、依刑事訴訟法第350條、第361條、第362條、第367條規定，
    不服地方法院之第一審判決而上訴者，須提出上訴書狀，並
    應敘述具體理由，為上訴必備之程式；其所提出之書狀未敘
    述上訴理由，或僅曾以言詞陳述上訴理由者，均應於上訴期
    間屆滿後二十日內補提理由書於第一審法院。第一審法院經
    形式審查，認逾期未補提上訴理由者，應定期間先命補正；
    逾期未補正者，為上訴不合法律上之程式，應以裁定駁回。
    倘已提出上訴理由，但所提非屬具體理由者，則由第二審法
    院以上訴不合法律上之程式，判決駁回。而所謂具體理由，
    必係依據卷內既有訴訟資料或提出新事證，指摘或表明第一
    審判決有何採證認事、用法或量刑等足以影響判決本旨之不
    當或違法，而構成應予撤銷之具體事由，始克當之；倘僅泛
    言原判決認定事實錯誤、違背法令、量刑失之過重或輕縱，
    而未依上揭意旨指出具體事由，或形式上雖已指出具體事由
    ，然該事由縱使屬實，亦不足以認為原判決有何不當或違法
    者，皆難謂係具體理由，俾與第二審上訴制度旨在請求第二
    審法院撤銷、變更第一審不當或違法之判決，以實現個案救
    濟之立法目的相契合，並節制濫行上訴（最高法院97年度台
    上字第892號判決意旨參照）。又依刑事訴訟法第367條之文
    義及立法意旨，僅於「上訴書狀未敘述上訴理由」之情形，
    為保障上訴人之權益，始有補正之問題。至有無敘述理由，
    第一審法院僅作形式上之審查，如上訴書狀形式上已敘述不
    服原判決之意旨者，即與未敘述上訴理由之情形有別，無庸
    再命補正；至於其理由是否具體，則屬第二審法院審查之範
    圍，亦不在命補正之列。亦即上訴書狀已記載理由，並有具
    體之敘述時，其上訴既屬合法，第二審法院固應就其理由之
    是否可取，為實體之審理及判斷；如認其上訴書狀雖記載理
    由，但並未具體敘述時，則無須再命補正，可逕認其上訴不
    合法，以判決駁回之（最高法院97年度台上字第3889號判決
    意旨參照）。
二、經查，原判決依被告甲○○於原審審理時坦承不諱，並有被
    告所有之注射針筒一支扣案，暨臺灣尖端先進生技醫藥股份
    有限公司98年6 月12日（尿液檢體編號98-2-197）濫用藥物
    尿液檢驗報告、尿液檢體對照表各一件在卷可憑，據以認定
    被告確有施用第一級毒品之犯行。又被告(一)前因施用毒品案
    件，經送觀察、勒戒後，認有繼續施用毒品之傾向，復經法
    院裁定令入戒治處所施以強制戒治，於89年5 月31日強制戒
    治期滿，由臺灣基隆地方法院檢察署檢察官以89年度戒毒偵
    字第50號為不起訴處分確定。(二)又於上述強制戒治執行完畢
    後五年內之94年1 月20日凌晨1 時許，因施用第一、二級毒
    品案件，經原審以94年度訴字第140 號判處應執行有期徒刑
    十月，嗣其不服該判決而提起上訴，復經本院以94年度上訴
    字第1380號判決駁回上訴，嗣其又不服該判決再提起上訴，
    經最高法院於94年10月20日以94年度台上字第5891號判決駁
    回上訴而確定，並於95年12月4 日縮刑期滿執行完畢。(三)復
    因施用第一、二級毒品案件，經原審以95年度訴字第711 號
    判處應執行有期徒刑十一月，嗣其不服該判決而提起上訴，
    經本院於96年5 月28日以96年度上訴字第54號判決駁回上訴
    而確定；再因施用第一、二級毒品案件，經原審以96年度訴
    字第444 號判處應執行有期徒刑一年確定，上開二罪嗣經原
    審以96年度聲減字第1368號裁定，經減刑後合併定應有期徒
    刑十月又十五日確定，甫於96年12月14日易科罰金執行完畢
    在案等情，有本院被告前案紀錄表附卷足參。被告既經前次
    強制戒治於89年5 月31日執行完畢，五年內再犯上述二、(二)
    及(三)所示之施用毒品，違反毒品危害防制條例案件，經法院
    判處罪刑確定，其又再犯本案施用第一級毒品海洛因罪，則
    檢察官對其提起公訴，即屬合法。核被告所為係犯毒品危害
    防制條例第10條第1 項之施用第一級毒品罪，其因施用第一
    級毒品而持有各該毒品之低度行為，應為其施用之高度行為
    所吸收，不另論罪。又被告於前案有期徒刑執行完畢後五年
    以內故意再犯本件有期徒刑以上之罪，為累犯，應依刑法第
    47條第1 項規定加重其刑。爰審酌被告犯罪之動機、曾有施
    用毒品前科仍不知戒除，惟犯罪後坦承犯行，且所犯之施用
    毒品犯行乃戕害自己身心健康，並未危及他人等一切情狀，
    量處有期徒刑七月，併予宣告沒收等情，均已詳敘其所憑證
    據、認定理由及量刑依據，從形式上觀察，原判決並無認定
    事實錯誤、量刑瑕疵或違背法令之情形。至於被告上訴理由
    所稱：其身陷毒害已悔恨思過，曾經尋醫住院戒毒，無奈只
    能對身癮有點作用，對心癮卻無作用，經友人處得知喝美沙
    冬對戒除毒品效果很好，無副作用，且毒品危害防制條例立
    法意旨視毒犯為病患，主要幫毒犯戒除毒癮，被告願自費前
    往醫院接受美沙冬療法，將毒癮戒除，重新做人云云。惟查
    ，毒品危害防制條例第21條第2 項所規定「依前項規定治療
    中經查獲」，係指依該條第1 項規定，犯同條例第10條之罪
    者，於犯罪未發覺前，即自動向行政院衛生署指定之醫療機
    構請求治療，而於治療中始經查獲該項未發覺之犯罪而言，
    至於治療中再犯施用毒品之罪經查獲者，則不包括在內（最
    高法院98年度台上字第2735號判決要旨參照），且本條立法
    之目的在於鼓勵施用毒品者在犯罪未發覺前，自動藉由專責
    醫療機構之治療達到戒斷毒癮之目的，而以醫療機構之治療
    代替由刑事司法程序實施之觀察、勒戒及強制戒治等處遇，
    故施用毒品者既然在犯罪未發覺前，自動向醫療機構請求治
    療戒除毒癮。因此毒品危害防制條例第21條第2 項關於「依
    前項規定治療中經查獲之被告，應由檢察官為不起訴處分」
    之規定，係指被告在「請求治療之前」施用毒品之犯行，而
    在治療中被有偵查犯罪權限公務員查獲之情形而言，本件被
    告既係於98年6 月4 日治療中又施用毒品，經警持搜索票於
    同年月5 日3 時30分許，在基隆市○○區○○路2 巷4 號13
    樓查獲，自無從適用毒品危害防制條例第21條第2 項之規定
    獲不起訴處分寬典。又量刑之輕重係事實審法院得依職權裁
    量之事項，原審於量刑時已依行為人之責任為基礎，並斟酌
    刑法第57條各款所列情狀，而未逾越法定範圍，又未濫用其
    職權，自不得遽指為違法。是以，被告前揭所辯均非上開法
    條規定應敘述之具體上訴理由，復未另外具體指摘原審判決
    關於認定事實、適用法律及量刑等事項，究有何違法或不當
    之情形，揆諸上開說明，本件被告上訴未敘述具體理由，本
    院無須再命補正，認其上訴不合法律上之程式，應予駁回，
    並不經言詞辯論為之。
據上論斷，應依刑事訴訟法第367 條前段、第372 條，判決如主
文。
中    華    民    國    98    年    9     月    16    日
                  刑事第四庭  審判長法  官  陳筱珮
                                    法  官  陳玉雲
                                    法  官  邱滋杉
以上正本證明與原本無異。
如不服本判決，應於收受送達後十日內向本院提出上訴書狀，其
未敘述上訴之理由者，並得於提起上訴後十日內向本院補提理由
書狀（均須按他造當事人之人數附繕本）。
                                    書記官  劉貞達
中    華    民    國    98    年    9     月    16    日


司法院資訊處製作；財團法人民間司法改革基金會備份。
